# Екологічна інформація {#ecoinfo}

## Дещо про відкриті дані {#opendata}

Починаючи з ??? 2015 року в Україні діє нова редакція закону «Про доступ до публічної інформації».

## Метеорологічні дані {#meteodata}
```{r include = FALSE, }
load(file = ".RData")
library(stationaRy)
library(dplyr)
```

У світі працює розгалужена мережа метеорологічних станцій. Більшість станцій здійснює обмін інформацією, надсилаючи дані своїх спостережень до Всесвітньої метеорологічної організації [WMO](https://public.wmo.int/en). Також одним з основних агрегаторів метеорологічної інформації є Агенція з атмосферних та океанічних досліджень США - [NOAA](http://www.noaa.gov/). На інтернет-ресурсах NOAA реалізовано відкритий доступ до бази даних метеорологічних спостережень з усього світу. В рамках нашої теми нас цікавить доступ до метеорологічної інформації з українських метеостанцій.

Для доступу до бази даних NOAA безпосередньо з середовища мови **R** створено пакет **stationaRy** [@stationaRy]. Цей пакет дозволяє вибирати потрібну метеостанцію та часовий проміжок для завантаження даних. Завантажені дані зберігаються у вигляді таблиці безпосередньо в робоче середовище **R**.

Загалом в базі даних NOAA зберігається інформація з більш ніж 27 тис. метеостанцій. Деякі з цих станцій вже не працюють. Проте, переважна більшість - це діючі метеостанції, які періодично надсилають дані метеорологічних спостережень. Серед всіх джерел метеорологічної інформації в базі NOAA - 181 джерело з України. Деякі з українських метеостанцій також вже не працюють, деякі - тимчасово не працюють (станції в міжнародних аеропортах Донецька та Луганська). Перелік українських метеостанцій, дані з яких є в базі NOAA, представлено в таблиці \@ref(ukrstations.table).

```{r, ukrstations.table, echo = FALSE}
knitr::kable(
  met_stations %>%
    filter(country_name == "Ukraine") %>%
    select(name, begin, end), booktabs = TRUE, row.names = TRUE,
  caption = '\\label{tab:ukrstations.table} Перелік українських метеостанцій в базі даних NOAA'
)
```

Звертаю вашу увагу на те, що рік закінчення спостережень трохи відстає від реальних даних. Всі метеостанції, для яких останній рік вказано 2015 - працюють. Дані з цих метеостанцій доступні і для 2016, і для 2017 року.

Але є один підводний камень. Справа в тому, що деякі метеостанції виконують метеорологічні спостереження за різними програмами (методиками). Наприклад, метеостанція «Кривий Ріг» (сел.Лозуватка) виконує спостереження за довготривалою програмою і також забезпечує метеоданими цивільну авіацію. Через це метеостанція «Кривий Ріг» присутня в базі даних NOAA у вигляді двох окремих суб’єктів: «KRYVYI RIH» та «LOZUVATKA INTL». «KRYVYI RIH» - це довготривалі метеорологічні спостереження. В базі даних NOAA доступні дані починаючи з 1948 р. і, з переривами, до теперішнього часу. «LOZUVATKA INTL» - це повідомлення формату [METAR](https://en.wikipedia.org/wiki/METAR) - оперативна метеорологічна інформація для цивільної авіації. Дані формату METAR з метеостанції «Кривий Ріг» доступні з 2004 р. Наповненість цих двох типів дуже різна. Спостереження за довготривалою програмою зараз виконуються кожні 3 години. Спостереження для цивільної авіації здійснюються кожні 30 хвилин, у разі стрімкої зміни погодних умов - частіше. Надалі ми будемо використовувати дані METAR від метеостанції «Кривий Ріг». У базі даних NOAA цей масив даних фігурує під назвою «LOZUVATKA INTL». Оновлена інформація з’являється в базі даних NOAA із затримкою в 2-4 дні. Отримання метеорологічної інформації за допомогою функцій пакету **stationaRy** розглянуто в розділі \@ref(getmeteo).

Навіщо нам взагалі потрібні сторонні метеорологічні дані? Хіба не можна використати результати, які було отримано на постах екологічного моніторингу? Нажаль --- не можна. Як показує практика обробки криворізьких даних --- вимірювання швидкості та напрямку вітру в межах міської забудови (де розташовано пости екологічного моніторингу) дає абсолютно неспівставні результати. Інколи показники напрямку вітру на різних постах відрізняються на 180 градусів! І, також, не слід забувати --- в офіційних документах підприємств та органів місцевого самоврядування фігурують як-раз метеорологічні дані з найближчої метеостанції.

## Дані про забруднення повітря {#pollutiondata}



## Вимагайте первинні дані! {#forcedata}

